臺灣基隆地方法院基隆簡易庭小額民事判決
111年度基小字第1756號
原      告  蘇孟霖  

被      告  劉千華  

訴訟代理人  劉士誠  

上列當事人間損害賠償事件，本院於民國111年7月26日言詞辯論
終結，判決如下：
    主  文
被告應給付原告新臺幣2萬4,996元，及自民國111年6月29日起至
清償日止，按年週年利率百分之5計算之利息。 
原告其餘之訴駁回。
訴訟費用由被告負擔新臺幣580元，餘由原告負擔。
本判決原告勝訴部分，得假執行；但被告如以新臺幣2萬4,996元
為原告供擔保後，得免為假執行。
    理由要領
壹、原告起訴主張略以：
一、原告於民國110年12月5日下午5時左右，因受電話詐騙將新
    臺幣（下同）4萬3,119元，以網路匯款至被告元大商業銀行
    000-00000000000000之帳號（下稱系爭帳戶），案經本院11
    1年度基金簡字第63號刑事簡易判決（下稱系爭刑事案件判
    決）認定被告有罪，原告爰依侵權行為之法律關係，提起本
    件訴訟請求被告償還上開金額及遲延利息，原因事實引用系
    爭刑事案件判決所載等語。
二、基於上述，聲明：
　　被告應給付原告4萬3,119元，及自110年12月5日起至清償日
    止，按週年利率百分之5計算之利息。
貳、被告答辯略以：
一、對於原告將2萬4,996元匯款至系爭帳戶並無意見，然對於系
    爭刑事案件判決認定被告自白犯罪部分被告否認之，況被告
    亦係受詐騙始將系爭帳戶提供他人使用，被告自始並未取得
    原告所匯入之款項等語。
二、基於上述，聲明：　　
　　原告之訴駁回，如受不利判決，願供擔保請准宣告免為假執
    行。
參、本院判斷：
一、被告就原告主張之上開事實，即原告將2萬4,996元匯款至系
    爭帳戶部分，並不爭執，惟以「其亦係受詐騙始將系爭帳戶
    提供他人使用」、「否認其於系爭刑事案件中自白犯罪」為
    由抗辯；另系爭刑事判決所認定被告之犯罪所得僅有2萬4,9
    96元，是與原告主張請求之4萬3,119元尚有差額1萬8,123元
    ，此差額未經被告所承認匯入系爭帳戶。故而，本件爭點厥
    為，為被告就系爭刑事判決所認定被告之犯罪所得2萬4,996
    元部分，及前開差額1萬8,123元部分是否均構成侵權行為損
    害賠償責任？茲析述如下：
二、經系爭刑事判決認定為被告犯罪所得2萬4,996元部分
(一)就原告將2萬4,996元匯款至系爭帳戶此部分事實，被告並不
    爭執，且經本院系爭刑事案件判決，判處被告幫助犯洗錢防
    制法第14條第1項之一般洗錢罪，處有期徒刑3月，併科罰金
    2萬元，罰金如易服勞役，以1,000折算1日，業經本院調閱
    系爭刑事案件判決卷宗查核屬實，自堪信為真實，故被告就
    此部分構成侵權行為損害賠償責任無疑。
(二)至被告以「其亦係受詐騙始將系爭帳戶提供他人使用」、「
    否認其於系爭刑事案件中自白犯罪」為由抗辯，應為無理由
    。蓋金融機構帳戶為個人信用之表徵，被告應可預見如將自
    身所有之系爭帳戶交予他人，該帳戶可能因此供他人作為詐
    欺取財及洗錢之工具，造成他人之財產損失，於不違背其本
    意之情形下仍執意為之，故具有幫助洗錢罪之不確定故意，
    形同對他人詐欺原告之行為提供助力，縱其未實際取得任何
    款項仍構成幫助一般洗錢罪，亦合於民事侵權行為認定之要
    件；另被告僅空言否認其於系爭刑事案件中自白犯罪，惟並
    未提出任何證據佐證供本院參酌，以推翻系爭刑事案件判決
    之記載，所述尚難採憑，並予敘明。
三、未經系爭刑事判決認定為被告犯罪所得1萬8,123元部分
(一)按因故意或過失，不法侵害他人之權利者，負損害賠償責任
    ；當事人主張有利於己之事實者，就其事實有舉證之責任，
    民法第184條第1項前段、民事訴訟法第277條前段定有明文
    。又民事訴訟如係由原告主張權利者，應先由原告負舉證之
    責，若原告先不能舉證，以證實自己主張之事實為真實，則
    被告就其抗辯事實即令不能舉證，或其所舉證據尚有疵累，
    亦應駁回原告之請求（最高法院17年上字第917號判例意旨
    參照）。依民法第184條第1項前段規定，侵權行為之成立，
    須行為人因故意過失不法侵害他人權利，亦即行為人須具備
    歸責性、違法性，並不法行為與損害間有因果關係，始能成
    立，且主張侵權行為損害賠償請求權之人，對於侵權行為之
    成立要件應負舉證責任（最高法院100年度台上字第1903號
    判決意旨參照）。是以，系爭刑事判決僅認定被告犯罪所得
    為2萬4,996元，與原告主張請求之4萬3,119元尚有差額1萬8
    ,123元，此部分差額1萬8,123元並未經認定，亦未經被告所
    承認，自應由原告負舉證之責任，如不能證明上開差額亦係
    因被告不法之侵害行為所致，則就此部分自無侵權行為損害
    賠償請求權之可言。
(二)是以，原告於111年7月26日言詞辯論期日，當庭陳述起訴之
    原因事實如起訴狀及系爭刑事案件判決認定所載，然原告起
    訴狀及系爭刑事案件判決中，並未有任何證據及事實、理由
    論及上開差額1萬8,123元部分，亦為被告之犯罪所得，易言
    之，原告並未說明論證就上開差額1萬8,123元部分，被告有
    何歸責性、違法性，其何等行為與原告主張所受上開差額之
    財產損害間有因果關係，且原告於本件言詞辯論時，就此部
    分亦未能提出相關之證明以圓其說，是否確與實情相合，即
    有可疑，本院自難認被告就上開差額部分，亦構成侵權行為
    損害賠償責任。
肆、從而，原告依侵權行為損害賠償之法律關係，請求被告給付
    2萬4,996元，及自111年6月29日（即起訴狀繕本送達翌日，
    即催告之翌日）起至清償日止，按年週年利率分之5計算之
    利息，為有理由，應予准許，逾此範圍，即無理由。其中遲
    延利息起算日部分，因本件並非定期債務，故被告應自受原
    告催告之日起方負遲延責任，而原告起訴主張請求自110年1
    2月5日起算，然該日為其匯款至系爭帳戶之日期，但並未舉
    證其同時對被告就本件請求為催告，是其請求被告應自匯款
    日起負遲延責任給付遲延利息顯無依據，應予駁回。
伍、本件事證已臻明確，兩造其餘主張及舉證，核與本件判決結
    果無影響，爰不一一論述。　　　　　
陸、按各當事人一部勝訴、一部敗訴者，其訴訟費用，由法院酌
    量情形，命兩造以比例分擔或命一造負擔，或命兩造各自負
    擔其支出之訴訟費用，民事訴訟法第79條定有明文。本院審
    酌原告勝訴部分之比例，爰確定訴訟費用如主文第3項所示
    。　　
柒、本件係適用小額訴訟程序所為被告部分敗訴之判決，依民事
    訴訟法第436條之20規定，就原告勝訴部分依職權宣告假執
    行；而被告陳明願供擔保，聲請宣告免為假執行，核無不合
    ，爰酌定相當之擔保金額准許之。
捌、據上論結，本件原告之訴為一部有理由、一部無理由，爰判
    決如主文。　　　　　　　
中　　華　　民　　國　　111 　年　　8 　　月　　9 　　日
                  基隆簡易庭法  官  王翠芬
以上正本係照原本作成。
對於本件判決如有不服，應於收受送達後20日內向本院提出上訴
書狀，上訴於本院合議庭，並按他造當事人之人數附具繕本。
當事人之上訴，非以判決違背法令為理由不得為之，上訴狀應記
載上訴理由，表明下列各款事項：
㈠原判決所違背之法令及其具體內容。
㈡依訴訟資料可認為原判決有違背法令之具體事實。
如委任律師提起上訴者，應一併繳納上訴審裁判費。
中　　華　　民　　國　　111 　年　　8 　　月　　9 　　日
                            書記官  陳怡君